【裁判字號】    96,上更(一),415
【裁判日期】    970123
【裁判案由】    強盜等
【裁判全文】
臺灣高等法院臺南分院刑事判決     96年度上更(一)字第415號
上  訴  人
即  被  告  丁○○
                    現於臺灣臺南監獄台南分監
選任辯護人  汪玉蓮律師
上列上訴人因強盜等案件，不服臺灣嘉義地方法院九十六年度訴
字第一七三號中華民國九十六年三月三十日第一審判決（起訴案
號：臺灣嘉義地方法院檢察署九十五年度偵字第九Ｏ九五號、九
十六年度偵字第五Ｏ八號），提起上訴，判決後經最高法院第一
次發回更審，本院判決如下：
    主  文
原判決關於丁○○加重強盜罪部分（即原判決事實(二)、(三)、(四)部
分）及定執行刑部分均撤銷。
丁○○（事實(一)部分）攜帶兇器，於夜間侵入有人居住之建築物
，意圖為自己不法之所有，以脅迫至使不能抗拒，而取他人之物
，累犯，處有期徒刑柒年肆月，扣案之上開水果刀壹把，已破裂
之半罩式安全帽壹頂均沒收。又（事實(二)部分）攜帶兇器，於夜
間侵入有人居住之建築物，意圖為自己不法之所有，以脅迫至使
不能抗拒，而取他人之物，累犯，處有期徒刑柒年陸月，扣案之
上開水果刀壹把，已破裂之半罩式安全帽壹頂均沒收。又（事實
(三)部分）攜帶兇器，於夜間侵入有人居住之建築物，意圖為自己
不法之所有，以脅迫至使不能抗拒，而取他人之物，累犯，處有
期徒刑柒年拾月，扣案之上開水果刀壹把，已破裂之半罩式安全
帽壹頂均沒收。應執行有期徒刑拾肆年，扣案之上開水果刀壹把
，已破裂之半罩式安全帽壹頂均沒收。
    事  實
一、丁○○前於九十一年間因違反毒品危害防制條例案件，經臺
    灣嘉義地方法院判處有期徒刑五月，如易科罰金，以銀元三
    百元折算一日確定，於九十一年十一月一日執行完畢；詎仍
    不知悔改，竟分別意圖為自己不法之所有，基於加重強盜之
    犯意，而為下列行為：
  (一)於九十五年十一月十五日凌晨一時五十分許之夜間，先將其
    平日所騎乘之QL5—777號輕型機車（車主高鈺雅，原名呂高
    金來）車牌拆卸，並攜帶其所有客觀上對人之生命、身體有
    危險性，可資為兇器使用之水果刀一把，配戴其平日騎乘機
    車所使用之黑色外套、黑色拖鞋（涼鞋）、乳黃色半罩式安
    全帽後，隨即騎乘上開未懸掛車牌之機車，侵入嘉義市○○
    路一八一號「甲○○○○○」之有人居住之建築物，趁店員
    戊○○獨自看店之際，攜帶該把水果刀入內，並將該把水果
    刀持向戊○○，向戊○○恫嚇：「我要搶劫，把錢拿出來。
    」，以上開脅迫之方式，至使戊○○不能抗拒，丁○○乃動
    手自櫃檯內搜刮收銀機及抽屜內之現金共三千一百二十元、
    電話儲值卡五十餘張（合計價值約一萬元）及「峰」牌香煙
    五包，得手後騎乘上開未掛車牌之輕型機車逃逸。
  (二)丁○○另行起意，於九十五年十一月十六日凌晨二時十分許
    之夜間，將其平日騎乘之QL5—777號輕型機車車牌拆卸，並
    攜帶其所有上開可資為凶器使用之水果刀一把，配戴其平日
    騎乘機車所使用之黑色外套、黑色拖鞋（涼鞋）、乳黃色半
    罩式安全帽後，隨即騎乘上開未懸掛車牌之機車，侵入嘉義
    市○○街二二○號「甲○○○○○」之有人居住之建築物，
    趁店員乙○○獨自看店之際，攜帶該把水果刀入內，持該把
    水果刀指向乙○○之腹部，並向之恫嚇稱：「我要搶劫，把
    收銀機打開。」等語，以上開脅迫方式，至使乙○○不能抗
    拒，丁○○乃動手自櫃檯內搜刮收銀機及抽屜內之現金共計
    二萬八千一百零四元，得手後騎乘上開未掛車牌之輕型機車
    逃逸。
  (三)丁○○又於九十五年十一月二十二日凌晨二時二十六分許之
    夜間，先將其平日所騎乘QL5－777號機車車牌拆卸，並攜帶
    其所有上開可資為凶器使用之水果刀一把，配戴其平日騎乘
    機車所使用之黑色外套、黑色拖鞋（涼鞋）、乳黃色半罩式
    安全帽後，隨即騎乘上開未懸掛車牌之機車，侵入嘉義市○○街二四八號「甲○○○○○」之有人居住建築物，趁店員
    丙○○獨自看店，攜帶該把水果刀入內，並持刀靠近丙○○
    ，向丙○○恫嚇稱：「搶劫」等語，以上開脅迫方式，至使
    丙○○不能抗拒，而動手自櫃檯內搜刮抽屜內財物，丙○○
    雖乘機三節式鐵棍加以反抗，惟終究讓丁○○搶走電話儲值
    卡九張（合計價值一千八百元）；丁○○欲離開現場時，遭
    丙○○持鐵棒反擊頭部致安全帽破裂，而丁○○所持之水果
    刀亦傷及丙○○雙手（傷害部分未具告訴），丁○○即迅速
    騎乘上開未掛車牌機車逃逸。經警據報趕至現場採證，扣得
    丁○○所有，供犯罪所用遺留在現場之半罩式安全帽一頂（
    已破裂）。
  (四)丁○○強盜所得之上開財物，或經花費用罄、或遺失（即九
    十五年十一月二十二日盜得之電話儲值卡部分），嗣於九十
    五年十二月二十二日，在嘉義市○○街七八號處，經警循線
    查獲，並得其同意搜索，當場扣得丁○○所有，供其犯罪所
    用之上開水果刀一把。
二、案經嘉義市警察局第一分局及嘉義市警察局第二分局報告臺
    灣嘉義地方法院檢察署檢察官偵查起訴。
    理  由
甲、程序部分（證據能力）：
  (一)按被告以外之人於審判外之陳述，經當事人於審判程序同意
    作為證據，法院審酌該言詞陳述或書面陳述作成時之情況，
    認為適當者，亦得為證據。當事人、代理人或辯護人於法院
    調查證據時，知有第一百五十九條第一項不得為證據之情形
    ，而未於言詞辯論終結前聲明異議，視為有前項之同意；刑
    事訴訟法第一百五十九條之五定有明文。查證人高鈺雅於警
    詢之供証，雖為審判外之陳述而屬傳聞證據；另本件判決所
    引用之相關之物證：搜索扣押筆錄及扣押物品目錄表（警37
    602號卷第12至16頁）、被害報告單（警37602號卷第17至19
    頁、警46號卷第11頁）、甲○○○○○搶案現場照片（警
    37602號卷第20至23頁）、甲○○○○○內監視器翻拍之搶
    案照片（偵9095號卷第47至58頁、警46號卷第12至13頁）、
    內政部警政署刑事警察局刑紋字第950185842號鑑驗書（警
    37602號卷第24至25頁）、內政部警政署刑事警察局刑紋字
    第950177931號鑑驗書（警46號卷第14-1頁）、逮捕被告之
    照片（警37602號卷第26頁）、扣案之水果刀及機車之照片
    （警37602號卷第27至32頁）、現場勘查報告及所附採證同
    意書、現場照片30張（警46號卷第15至31頁），檢察官、被
    告及其辯護人於本院準備程序中，對於證人高鈺雅於警詢之
    供証，及上開書証、物証之証據能力，均表示沒有意見，且
    迄於本院審理期日亦未聲明異議。本院審酌上開證人於警詢
    之陳述及各項證據資料作成之情況，核無違法取證或其他瑕
    疪，且為證明本件犯罪事實所必要之重要關係事項，認為以
    之作為證據為適當，均得作為本件之証據。
  (二)按被告以外之人於審判外之言詞或書面陳述，除法律有規定
    者外，不得作為證據，刑事訴訟法第一百五十九條第一項亦
    定有明文。查証人戊○○、乙○○、丙○○於警詢之供証，
    均係屬審判外之陳述，且証人戊○○、乙○○、丙○○事後
    於本院審理中均到庭具結作証，觀之証人戊○○、乙○○、
    丙○○審判中之証詞，與彼等於警詢之供証，大致相符，彼
    等於警詢之供証，並無因與審判中供証不符，而具特別可信
    之情況，揆之上開規定，証人戊○○、乙○○、丙○○於警
    詢之供証，均無証據能力。
乙、實體部分：
一、訊據上訴人即被告丁○○，固坦承有於上揭時、地，持刀進
    入上開超商，並搶得事實欄(一)、(二)之財物，但矢口否認有搶
    得事實欄(三)之電話儲值卡九張，辯稱「伊並未搶得此部分之
    財物」云云。
二、經查：
  (一)關於犯罪事實欄(一)部分：
  １被告如何於犯罪事實欄(一)所示時、地，持刀進入該超商內，
    以上開脅迫之方式，搶得該部分之財物，業據被告供述在卷
    ；且經証人高鈺雅於警詢時供証「該QL5—777號輕型機車係
    其所有，平日由伊之孫子丁○○在使用」等語；又証人即該
    超商之店員戊○○於本院審理中，亦指証被告確有以上開方
    式強盜財物之行為（見本院更一審卷第一二六頁至第一三一
    頁），証人戊○○並証稱「歹徒（即被告）拿出刀子出來時
    ，刀子對準伊，因伊看到他拿著刀子，如果我往外跑的話，
    想若被他刺中怎麼辦，就順著他的意思走進收銀機，當時沒
    辦法反抗」等語（見本院更一審卷第一二九頁）；復經本院
    一再勘驗被告該日持刀強盜之錄影光碟結果「被告當日確有
    持一亮亮的東西（依証人所指及被告之供述，應係該把水果
    刀）接近証人戊○○，並有打開收銀機、抽屜，及雙手握著
    一包物品離去的動作」等情，並記明筆錄在卷（見本院更一
    審卷第五三頁至第五四頁、第一二六頁），此外又有被害報
    告單各一紙、嘉義市○○路甲○○○○○監視錄影翻拍照片
    十三幀（一張附警37602號卷第23頁，餘十二幀附偵卷第47
    至48、50至58頁）、查獲被告時所拍攝之照片十八幀在卷可
    查（附警37602號卷第26頁至32頁）等件在卷可稽；及扣案
    之水果刀一把、已破裂之半罩式安全帽一頂扣案可資佐証，
    足認被告當日確有以上開脅迫方式強盜財物得逞。
  ２被告辯護人雖辯稱: 被告僅露出水果刀，並未對戊○○用強
    暴行為，且戊○○尚有相當之自由意思，未達不能抗拒之程
    度，被告僅犯恐嚇取財罪云云。然被告於深夜僅留証人戊○○一人獨自看店之際，持刀進入該超商行搶，並持刀朝証人
    戊○○，向証人戊○○恫嚇稱「搶劫」，並喝令証人「把錢
    拿出來」，顯見被告有對証人戊○○施以脅迫之行為，在客
    觀上顯已致他人不能抗拒，況証人戊○○亦証稱「其沒有辦
    法反抗」等語，已如上述，則縱令被告持刀進入該超商後，
    未持刀揮舞，亦難以此即認証人戊○○未致不能抗拒之程度
    ，被告辯護人此部分所辯，自無可採。
  ３至於証人戊○○於偵查中雖具結証稱「被告有持刀將之押進
    櫃台，叫伊把二台收銀機打開，伊只開了一台」等語（見偵
    字第九０九五號卷第三二頁），但經本院勘驗該錄影光碟結
    果，並無被告持刀將証人戊○○押進櫃台之動作，且被告係
    自行打開其中一台收銀機等情（見本院更一審卷第五三頁至
    第五四頁、第一二六頁），且証人戊○○於本院審理中亦証
    述「被告有打開第二個收銀機，第一個收銀機沒有打開」等
    語（見本院更一審卷第一二七頁至第一二八頁），則証人戊○○於偵查中証稱「被告持刀將之押進櫃台，伊有打開一個
    收銀機」等語，尚無証據足資佐証。然証人戊○○就被告確
    有持刀強盜財物得逞一節，則前後指証一致，並經本院勘驗
    該日之錄影光碟屬實，自難以証人戊○○於偵查中所証「被
    告有持刀將之押進櫃台，叫伊把二台收銀機打開，伊只開了
    一台」等語，即據認証人戊○○其餘關於被告強盜財物得逞
    之証詞，全然無可採信，並據為被告有利之認定。
  (二)關於犯罪事實欄(二)部分：
  １被告如何於犯罪事實欄(二)所示時、地，持刀進入該超商內，
    以上開脅迫之方式，搶得該部分之財物，業據被告供述在卷
    ；且經証人高鈺雅於警詢時供証「該QL5—777號輕型機車係
    其所有，平日由伊之孫子丁○○在使用」等語；又証人即該
    超商之店員乙○○於本院審理中，亦指証被告確有以上開脅
    迫之方式強盜財物得逞之事實（見本院更一審卷第一五一頁
    至第一五四頁），証人乙○○並証稱「被告拿刀子指向伊，
    伊沒有辦法反抗，因伊與被告離的很近」、「被告走出去的
    時候，我就拿到棍子，但被告行搶的時候，因被告刀子已經
    朝向我的腹部旁，如果我拿棍子，他一定會持刀刺向我，比
    時間，他一定比較快」等情（見本院更一審卷第一五二頁、
    第一五四頁）；復經本院一再勘驗被告該日持刀強盜之錄影
    帶結果「被告當日確有進入該超商，並有打開收銀機及抽屜
    的動作，且有自抽屜內拿出物品之動作，且離開時手上有拿
    東西」等情，並記明筆錄在卷（見本院更一審卷第七六頁至
    第七七頁、第一五０頁）；此外又有被害報告單在卷可稽，
    及上開水果刀一把、已破裂之半罩式安全帽一頂扣案可資佐
    証，顯見被告當日確有以上開脅迫方式強盜財物得逞。
  ２被告辯護人雖辯護「當時乙○○並未理會被告將財務交付予
    被告，顯然當時尚有相當之自由意思，被告僅犯恐嚇取財罪
    」云云。然被告於深夜僅留証人乙○○一人獨自看店之際，
    持刀進入該超商行搶，並持刀指向証人乙○○，向証人恫稱
    「搶劫」，並喝令「打開收銀機」，則被告顯有對証人乙○○施以脅迫之行為，且在客觀上顯已致他人不能抗拒；況証
    人乙○○於偵查中証稱「被搶當時很害怕」等語（見同上偵
    卷第三五頁）；於本院審理中亦証稱「被告拿刀子指向伊，
    伊沒有辦法反抗，因伊與被告離的很近」、「被告走出去的
    時候，我就拿到棍子，但被告行搶的時候，因被告刀子已經
    朝向我的腹部旁，如果我拿棍子，他一定會持刀刺向我，比
    時間，他一定比較快」等情，已如上述，則縱令被告持刀進
    入該超商後，未持刀揮舞，亦難以此即認証人乙○○在客觀
    上未致不能抗拒之程度，被告辯護人此部分所辯，自無可採
    。
  ３至於本院勘驗該錄影帶結果，雖無被告持刀之畫面，但係因
    該錄影帶內光線不明亮，及角度問題，致無法看出被告究有
    無持刀之畫面，有該勘驗筆錄在卷足憑（見本院更一審卷第
    七七頁），然本院參酌証人乙○○於偵查及本院審理中之指
    証，及被告供認有攜刀進入超商之情觀之，足認証人乙○○
    指証被告持刀強盜財物得逞等情，核與事實相符，而可信採
    。自難以此次勘驗結果，無被告持刀之畫面，即據為被告有
    利之認定。
  (三)關於事實欄(三)部分：
  １被告如何於犯罪事實欄(三)所示時、地，持刀進入該超商內，
    欲強搶該超商內財物等事實，業據被告供承在卷；且經証人
    高鈺雅於警詢時供証「該QL5—777號輕型機車係其所有，平
    日由伊之孫子丁○○在使用」等語；又証人即該超商之店員
    丙○○於本院本審審理中，亦明確指証「被告有持刀以上開
    脅迫之方式強盜九張電話IC卡得逞等事實」（見本院更一審
    卷第一三三頁至第一三七頁）；復經本院一再勘驗被告該日
    持刀強盜之錄影光碟結果「被告當日在超商內確有手持刀械
    ，欲打開收銀機及打開抽屜，將手伸入抽屜內的動作」等情
    ，並記明筆錄在卷（見本院更一審卷第七八頁至第七九頁、
    第一三二頁）；此外並有被害報告單一紙、監視錄影翻拍照
    片四幀（警卷第十一頁至第十三頁）、內政部警政署刑事警
    察局九十六年一月二日刑紋字第0950177931號鑑驗書影本一
    紙（見第0000000000號警卷第十四之一頁、現場照片三十幀
    在卷可稽，及水果刀一把、已破裂之黃色半罩式安全帽扣案
    可資佐証；又該已破裂之安全帽，經原審勘驗結果為：破璃
    塑膠面罩破裂，安全帽前緣到後緣破裂成二半，亦有勘驗筆
    錄一份存卷足參（原審卷第五六頁）。
  ２被告辯護人雖辯稱「當時丙○○有上前阻止並持棍反抗，及
    持棍追打被告，顯見丙○○尚有自由意思，未達不能抗拒之
    程度」云云。而本院勘驗當日之錄影光碟結果「被告進入該
    超商並走向該名店員時，店員即往後退，且被告先左手朝向
    店員，再用右手與店員拉扯，後有看到店員手棍，與被告拉
    扯，並於被告往櫃台收銀機方向靠近，並以左手要打開櫃台
    抽屜時，該名店員即持棍毆打被告」之情，有勘驗筆錄在卷
    可憑（見本院更一審卷第七八頁、一三二頁）但查：
  按刑法之恐嚇取財罪與強盜罪之區別，係以對於被害人施用
    強暴、脅迫等非法方法，所加之威嚇程度為標準，倘其程度
    足以抑壓被害人之意思自由，達使不能抗拒之程度，而取他
    人之物或使其交付者，即屬強盜罪；否則，被害人交付財物
    與否，尚有相當之意思自由，在社會一般通念上，猶未達不
    能抗拒之程度，不過因此懷有恐懼之心，則僅成立恐嚇取財
    罪；再所謂至使不能抗拒，係指行為人所施用之強暴、脅迫
    等不法行為，就當時之具體事實，予以客觀之判斷，足使被
    害人身體上或精神上達於不能或顯難抗拒之程度而言；又按
    強盜罪所施用之強暴、脅迫手段，祇須足以壓抑被害人之抗
    拒，使其喪失意思自由為已足，其暴力縱未與被害人身體接
    觸，或縱被害人並無抗拒行為，仍於強盜罪之成立，不生影
    響（最高法院二十二年上字第三一七號、三十年上字第三
    二三號判例意旨參照）。
  經查，被告持以行凶之水果刀全長三十二公分，刀柄部分長
    十二公分，刀身部分長約二十公分，刀身為不銹鋼製，單刃
    開鋒，刀尖尖銳，有勘驗筆錄存卷足參（原審卷第三０頁）
    ，則該把水果刀顯足以對人之生命、身體造成危害，自為凶
    器無訛。再被告進入該超商時，即持有該把水果刀，並持刀
    靠近証人丙○○，將証人丙○○逼到角落，且因被告站在櫃
    台那邊，証人丙○○走出去也不是，站在那邊也不是，是怕
    被告找不到錢，回頭持刀對証人不利，証人始拿出棍子來等
    情，又據証人丙○○於本院審理時証述明確（見本院更一審
    卷第一三六頁）；再參酌本院勘驗當日錄影光碟結果「被告
    進入櫃台走向証人丙○○時，右手看到亮亮的，似有持刀之
    畫面，但因光線問題無法看清是否為刀子，被告走向丙○○
    後，店員往後退，此時看不到店員的動作，只看到被告先將
    左手指向店員，再以右手指向店員，嗣於被告靠近櫃台收銀
    機位置時，始看到被告左手持刀」等情（見本院更一審卷第
    七八頁），及勘驗該畫面均為連貫，顯見証人丙○○指証「
    被告當時持刀將其逼到角落」等情，並非虛構，否則何以在
    該錄影光碟看不到「証人丙○○後退後之動作，且有看到被
    告有將持刀之左手指向店員之動作」。則証人丙○○並非於
    被告進入超商，並走進櫃台時，即持棍反抗，而係在被告持
    刀將其逼到角落後，並向証人丙○○恫嚇稱「搶劫」，被告
    靠近櫃台收銀機時始持棍反抗；再佐以被告持刀行搶係在深
    夜僅証人丙○○一人獨自看店之際，而証人丙○○持棍反抗
    前又業經被告持刀將之逼到角落，致証人丙○○進退兩難，
    且又因恐被告找不到錢時，對証人不利，証人丙○○始持棍
    反抗等情，則本院參酌上開被告行搶時之具體事証，足認「
    客觀上」証人丙○○已因被告之上開脅迫行為致不能抗拒，
    揆之上開意旨，被告此部分之行為，已該當刑法加重強盜罪
    之構成要件，而非僅係恐嚇取財而已，被告辯護人此部分所
    辯，自無可採。
  ３被告雖又辯稱「此次行搶並未搶得財物」云云（此部分亦係
    最高法院此次發回要旨指摘事項之一）。然查，証人丙○○
    於偵查中即証稱「被告有搶得九張電話卡（即儲值卡）」等
    語（見偵字第五０八卷第八頁），復於本院本審審理中明確
    証述「事後清點電話卡時，伊有在場知悉缺少電話卡」、「
    （你怎麼能夠確定歹徒最後搶走ＩＣ卡是九張）我們每天都
    會重覆點，事後店長下來清點後，我們清點少了九張。如果
    賣出的話我們會寫序號，發票上會有序號，也會註明ＩＣ電
    話卡」、「（如果是正常賣出，你們都有登記？）我們都會
    寫在旁邊的序號表上。」、「（九張ＩＣ卡是沒有正常賣出
    ？）是的」等語（見本院更一審卷第一三五頁、第一三六頁
    ）；再參酌被告當日確有打開抽屜，並將手伸進抽屜之動作
    ，又經本院勘驗該日錄影光碟內容屬實，已如上述；暨被告
    於警詢時亦供認有搶得該九張之電話卡」之情（見同上警卷
    第二頁），足認証人丙○○之供証非虛，被告確有強盜取得
    該九張電話卡，可堪認定。另証人丙○○於本院前審雖另証
    述「那九張電話ＩＣ卡是店長清點後才知道」等語（見本院
    上訴卷第六四頁），但於本院本審審理中，經檢察官訊及此
    節，証人丙○○則証稱「時間點上我忘記，是我先去醫院回
    來清點，還是當場清點，當時問我可能是問店長清點或是我
    清點，可能回答錯誤。店長下來後，請警察送我到醫院包紮
    傷口」，並明確証稱「清點時有在場」等語（見本院更一審
    卷第一三四頁至第一三五頁），証人丙○○已就此節加以釐
    清，亦難以証人丙○○於本院上訴審証述「那九張電話ＩＣ
    卡是店長清點後才知道」等語，即據為被告有利之認定。
  ４另本院勘驗該次之錄影光碟內容，雖無法看出被告究有無搶
    得電話卡，但參酌被告此部分強盜行為時間極短，且事發過
    程又有被告與証人丙○○拉扯、証人丙○○持棍毆打被告之
    動作，礙於拍攝角度及光線問題，自難期待可看清錄影內容
    ，且依該次勘驗結果，就被告有無強盜取得財物一節，自該
    光碟畫面看不出來」（見本院更一審卷第七九頁、一三二頁
    ），而非明確「看出被告未取得財物」，亦難以該勘驗結果
    ，即遽認被告未取得財物。
  (四)綜上所述，被告確有於事實欄(一)、(二)、(三)所示時、地，以上
    揭脅迫之方法，強盜財物得逞，被告所辯，均係事後卸責之
    詞，均無可採，本件事証明確，被告此部分犯行，均堪認定
    。
三、查被告攜帶上開可資為凶器使用之水果刀，於夜間侵入有人
    居住之建築物即超商後，強盜上開超商之財物得逞，核其所
    為，均係犯刑法第三百三十條之攜帶兇器、於夜間侵入有人
    居住之建築物強盜罪，被告所犯上開三罪間，其犯意各別，
    應分論併罰。又被告前於九十一年間因違反毒品危害防制條
    例案件，經臺灣嘉義地方法院判處有期徒刑五月，如易科罰
    金，以銀元三百元折算一日確定，於九十一年十一月一日執
    行完畢，有臺灣嘉義地方法院檢察署刑案資料查註紀錄表及
    臺灣高等法院被告前案紀錄表各一份附卷可按，其於徒刑執
    行完畢五年以內，故意再犯本案為有期徒刑以上之各罪，均
    為累犯，均應依刑法第四十七條第一項規定，各加重其刑。
    又公訴意旨雖認被告係以持刀揮舞之強暴方式，並將戊○○
    、乙○○押往店內或櫃台角落之式，強盜財物得逞。但被告
    上開三次加重強盜犯行，係以上開脅迫之方式為之，並無持
    刀揮舞，及將戊○○、乙○○押往店內或櫃台角落，業經本
    院勘驗上開錄影光碟或錄影帶明確（見本院更一審卷第五三
    頁、第七八頁至第七九頁），復經証人戊○○、乙○○、丙○○於本院本審審理中証述明確（見本院更一審卷第一二七
    頁、第一三一頁、第一三五頁、第一三六頁、第一五三頁）
    ，公訴意旨此部分所指顯有誤會，併此敘明。
四、原審就被告加重強盜罪部分予以論罪科刑，固非無見。但查
    (一)被告三次加重強盜犯行，並無對被害人施以強暴之行為，
    亦無持刀揮舞之動作，均如上述，原審認被告有持刀揮舞之
    脅迫行為，自有未當。(二)扣案之水果刀一把及已破裂之半罩
    式安全帽一頂，均屬被告所有，供犯本件加重強盜罪所用之
    物，原審未予宣告沒收，亦有不當。(三)原審漏未論及被告另
    有於夜間侵入有人居住之建築物之加重事由，亦有未洽；被
    告上訴否認部分犯行，並以上開情詞置辯，雖無理由，但原
    判決既有上開可議之處，即屬無可維持，應由本院將原判決
    關於此部分及定執行刑部分予以撤銷改判。爰審酌被告有上
    開前科記錄，素行不佳，其出於缺錢施用毒品及花費、不勞
    而獲之動機及目的；犯罪時未受明顯刺激；夜間獨自攜帶兇
    器強盜之手段，對社會秩序之危害，及其高職畢業，供稱「
    未婚，無子女，前從事貨車搬貨助手，月入約三萬餘元，父
    母已離婚，現祖母、妹妹同住」等生活狀況及智識程度；與
    被害人素不相識，強盜所得之財物，及犯後坦承部分犯行，
    但尚未與被害人和解之態度等一切情狀，分別量處如主文第
    二項所示之刑，並定其應執行之刑。又被告及其辯護人於原
    審就科刑範圍雖有「接受有期徒刑十年以下之宣告之意願」
    ，惟本院就對有罪之被告科刑，已審酌刑法第五十七條所臚
    列情事，並考量被告一再於夜間持刀強盜之實害程度，目無
    法紀，及各罪於定執行刑前，合併有期徒刑已達二十餘年，
    於定應執行刑時倘處以十年徒刑，無異置廢止連續犯後之各
    罪併罰意旨於不顧，兼以被告又未竭力和解賠償以贖其衍，
    復否認部分犯行，避重就輕，實不宜輕縱，其求刑範圍失之
    過輕，尚難逕予採納，附此敘明。
五、扣案之水果刀一支及已破裂之半罩式安全帽一頂，均屬被告
    所有，供本件犯罪所用之物，業據被告供明在卷（見本院更
    一審卷第一四三頁），爰依刑法第三十八條第一項第二款規
    定宣告沒收。另經警扣得之黑色外套一件、黑色拖鞋（涼鞋
    ）一雙、未破裂之乳黃色半罩式安全帽一頂，均係被告平日
    穿著或騎乘機車所配戴使用，為被告於審理時供述在卷（見
    原審卷第五十七頁、五十八頁），尚非係因為犯本件之罪所
    購置或特別穿著之物，爰不另為沒收之宣告。
據上論結，應依刑事訴訟法第三百六十九條第一項前段、第三百
六十四條、第二百九十九條第一項前段，刑法第三百三十條第一
項、第四十七條第一項、第五十一條第五款、第三十八條第一項
第二款，判決如主文。
本案經檢察官張太龍到庭執行職務。
中    華    民    國    97    年    1     月    23    日
                  刑事第四庭  審判長法  官  吳志誠
                                    法  官  羅心芳
                                    法  官  陳珍如
以上正本證明與原本無異。
如不服本判決，應於收受本判決後十日內向本院提出上訴書狀。
其未敘述上訴理由者並得於提起上訴後十日內向本院補提理由書
狀（均須按他造當事人之人數附繕本）「切勿逕送上級法院」。
                                    書記官  岑  玢
中    華    民    國    97    年    1     月    24    日
附錄法條：
中華民國刑法第330條（加重強盜罪）
犯強盜罪而有第321條第1項各款情形之一者，處7年以上有期徒
刑。
前項之未遂犯罰之。


司法院資訊處製作；財團法人民間司法改革基金會備份。
